臺灣彰化地方法院民事判決　92年度訴字第618號
原　　　告　　丙○○
訴訟代理人　　趙惠如律師
複代理人　　　辛○○
被　　　告　　台中商業銀行股份有限公司鹿港分公司
法定代理人　　己○○
訴訟代理人　　庚○○
　　　　　　　丁○○
被　　　告　　戊○○
上列當事人間第三人異議之訴等事件，經本院於民國94年11月16
日言詞辯論終結，判決如下：
    主      文
確認坐落門牌號碼彰化縣福興鄉○○路六一０號之鐵架、鐵皮、
磚造、面積壹仟零玖拾陸點零陸平方公尺之未保存登記建物之所
有權為原告所有。
本院民國八十九年度執字第一一０四一號清償借款強制執行事件
，就原告所有前項所示建物所為查封之強制執行程序應予撤銷。
訴訟費用由被告各負擔二分之一。
    事實及理由
一、本件被告戊○○經合法通知，於最後言詞辯論期日不到場，
    核無民事訴訟法第386條各款所列情形，依原告之聲請，由
    其一造辯論而為判決。
二、原告起訴主張：原告經營樹之林有限公司，於民國87年8月1
    1日以該公司店長即訴外人甲○○之名義與訴外人癸○○、
    蘇應川、蘇應輝等三人訂立土地租賃契約書（下稱系爭租賃
    契約書），向其等承租坐落彰化縣福興鄉○○段1676、167
　　6-4、1676-5、1676-6、1676-7、1676-8、1676-9、1676-10
    、1676-11、1676-12、1676-13、1675-1 、1675-15、1675-
    16、1675-17地號等15筆土地，並於其上出資搭建鐵架、鐵
    皮、磚造，面積1096.06平方公尺，門牌號碼彰化縣福興鄉
    ○○路610號之未保存登記建物（下稱系爭建物），用以開
    設服裝店。詎蘇應川積欠被告二人借款未償，其名下不動產
    經被告分別向本院聲請強制執行、假扣押，而原告所有之系
    爭建物亦遭被告誤認為蘇應川所有，於本院89年度執字第11
    041號清償借款強制執行事件（下稱本院系爭強制執行事件
    ）併予查封拍賣，原告依強制執行法第15條之規定，提起本
    訴等語。並聲明：(一)確認系爭建物為原告所有。(二)本院系爭
    強制執行事件就原告所有系爭建物所為之強制執行程序應予
    撤銷。
三、被告之聲明及陳述：
（一）被告台中商業銀行股份有限公司鹿港分公司（下稱乙○○○○○分公司）則以：87年土地租賃契約係甲○○與蘇應
      川、蘇應輝及癸○○等3人簽訂，原告與甲○○間是否具
      有委任或代理、代表等關係仍未加以舉證，原告實無權利
      保護必要，且原告應就其為系爭建物之所有權人，負舉證
      之責。再者，87年土地租賃契約業於91年7月14日經本院
      系爭強制執行事件除去租賃關係，是系爭建物現無權占用
      執行拍賣之土地上，且原告搭建系爭建物，亦違反87年土
      地租賃契約第5條之約定等語。並聲明：原告之訴駁回。
（二）被告戊○○未於最後言詞辯論期日到場，依其於準備程序
      期日、其餘言詞辯論期日所為聲明及陳述則以：系爭建物
      是否為原告所有，請求依證據認定。並聲明：原告之訴駁
      回。
四、按確認法律關係之訴，非原告有即受確認判決之法律上利益
    者，不得提起之，民事訴訟法第247條第1項前段定有明文。
    亦即原告提起確認之訴，必須其主張之法律關係存否在當事
    人間不明確，致原告之權利或其他法律上地位有不安之危險
    ，有以確認判決除去之必要，其在法律上始有受判決之利益
    。本件原告主張其有系爭建物之所有權，惟被告並未予肯認
    ，且被告已對系爭建物聲請強制執行，兩造間就原告主張系
    爭建物所有權存否不明確之狀態，非經判決確認，無以除去
    ，原告訴請確認，核與前揭規定相符。
五、原告主張被告以本院系爭強制執行事件，對系爭建物聲請強
    制執行、假扣押之事實，為被告所不爭執；惟原告主張系爭
    建物為其出資建造、所有權屬原告之事實，為被告所否認，
    則原告提起確認之訴，及主張本院系爭強制執行事件就原告
    所有系爭建物所為之強制執行程序應予撤銷，爭點即在於系
    爭建物是否為原告所有？一節。
六、經查，原告主張其擁有系爭建物所有權之事實，除據其提出
    附卷之系爭租賃契約書、公證書為證外；復經證人甲○○結
    證稱：伊為樹之林有限公司派駐之店長，伊確有與癸○○等
    三人訂立土地租賃契約書供建屋經營成衣，系爭鐵皮屋是公
    司請壬○○建造等語明確；及證人癸○○亦到院證陳：伊知
    道出租系爭土地是要供樹之林公司使用，系爭鐵皮屋是原告
    出錢蓋的等語；另證人壬○○復證述：系爭鐵皮屋是原告請
    伊建造的，當時有填地，總建築經費新臺幣（下同）三百餘
    萬元，有開原告自己之支票或樹之林公司之支票或匯款予伊
    等語；再查，本院向臺灣中小企業銀行樹林分行調取原告支
    票存款帳戶，票號MA0000000、金額222萬元、開票日期為87
    年8月20日支票，及票號MA0000000號、金額45萬元、開票日
    期為87年10月20日支票該二紙支票之影本，其付款人、兌現
    人均為壬○○無訛，且該二紙支票之付款日期，均於系爭租
    賃契約訂立之時間後，與合理應支付工程款之時間相符；是
    依前揭證人證詞及支票影本，應可為原告有利之認定。至證
    人壬○○其對系爭建物之確實建築經費究為多少？原告付款
    之款項方式？因原告主張其與壬○○有長期及多筆之合作，
    原告委請壬○○建屋販售成衣，非僅本件，為被告所不否認
    ，亦有原告提出之廠商結帳表二紙附卷可參，準此，證人壬○○就建築經費之證言及原告所舉之付款方式，因迄今時隔
    已數年之久記憶淡忘、前未刻意紀錄保存付款資料，致有所
    齟齬或前後有所不一，尚屬情理之常，應不能即執為不利原
    告之認定。原告主張確認系爭建物為其所有，自屬有據，應
    予採信。
七、按第三人就執行標的物有足以排除強制執行之權利者，得於
　　強制執行程序終結前，向執行法院對債權人提起異議之訴，
  　強制執行法第15條前段定有明文。系爭建物為原告所有，已
    如前述，故原告本於不動產所有權，對本院系爭強制執行事
    件，依強制執行法第15條之規定提起第三人異議之訴，請求
    撤銷對系爭建物之強制執行程序，洵屬正當，應予准許。是
    原告主張本院系爭強制執行事件就原告所有系爭建物所為之
    強制執行程序應予撤銷，應為准許。
八、兩造其餘攻擊防禦方法，經審酌後均於本案結論不生影響，
    爰不逐一論列，併此敘明。
九、訴訟費用負擔之依據：民事訴訟法第85條第1項前段。
中　　華　　民　　國　　94　　年　　11　　月　　30　　日
                            民事第一庭
                                法　官　吳俊螢
以上正本係照原本作成。
如對判決上訴，應於判決送達後20日內向本院提出上訴狀。
中　　華　　民　　國　　94　　年　　11　　月　　30　　日
                      　　　    書記官　林文斌
